【裁判字號】    97,抗,1044
【裁判日期】    970630
【裁判案由】    假處分
【裁判全文】
臺灣高等法院民事庭裁定             97年度抗字第1044號
抗  告  人    乙○○
上列抗告人因與相對人甲○○間假處分事件，對於中華民國97
年5月2日臺灣新竹地方法院97年度全字第9號裁定提起抗告，本
院裁定如下：
    主  文
抗告駁回。
原裁定所命相對人提供之擔保金應提高為新台幣柒佰貳拾貳萬元
或同額之中央政府重大交通建設公債、台灣中小企業銀行無記名
可轉讓定期存單、渣打銀行無記名可轉讓定期存單。
抗告訴訟費用由抗告人負擔。
      理      由
一、按債權人就金錢請求以外之請求，因請求標的之現狀變更，
    有日後不能強制執行，或甚難強制執行之虞，欲保全強制執
    行者，得聲請假處分，民事訴訟法第532條定有明文。又聲
    請假處分，應釋明其請求及假處分之原因，釋明如有不足，
    而債權人陳明願供擔保或法院認為適當者，法院得定相當之
    擔保，命供擔保後為假處分，同法第533條前段、第526條第
    1 項、第2項亦分別定有明文。
二、本件相對人在原法院聲請意旨略以：抗告人與第三人葉文錡
    、葉炎松、葉銘雄 (下稱抗告人等4人)於民國 (下同)95 年
    12月11日透過長冠不動產仲介經紀有限公司 (下稱長冠仲介
    公司)仲介，與伊簽訂買賣契約書 (下稱系爭買賣契約書)，
    將彼等所共有坐落新竹市○○段150、153、153-1、l53-2
    地號土地4筆因參與新竹市東區光埔自辦市地重劃案可受分
    配如系爭買賣契約書附圖編號22號、面積1813.78平方公尺
    之土地1筆，以新台幣 (下同)1 億5,505萬元出售予伊，伊
    已依約交付第一期款2,500萬元等額之本票及支票予長冠仲
    介公司保管。詎抗告人等4人於取得上開重劃案所獲分配之
    坐落新竹市○○段1027地號 (未含上開重劃前同所150地號
    土地)、面積1,555.81平方公尺土地 (下稱系爭土地)後，竟
    意圖毀約，拒將辦理系爭土地過戶所需之所有權狀、身分證
    影本及授權書等文件交付長冠仲介公司保管，並藉詞第三人
    葉銘雄未授權抗告人簽訂系爭買賣契約書，而主張系爭買賣
    契約無效，致兩造發生爭訟，現由原法院96年度重訴字第32
    號事件審理中。因抗告人等4人依約負有將系爭土地之所有
    權移轉登記並交付予伊之義務，惟彼等拒不履約，甚且聽聞
    彼等有脫產之情事，伊恐抗告人將系爭土地之所有權予以移
    轉或為其他處分行為，致伊之權利日後有不能執行或甚難執
    行之虞，爰依民事訴訟法第532條第2項之規定，聲請准就抗
    告人所有系爭土地所有權應有部分38896/155581(相當於
    1/4)，為如原裁定主文第一項所示假處分等情，並提出系爭
    不動產買賣契約書、支票及土地登記謄本以為釋明（見原法
    院卷3至17頁），且陳明願供擔保以補釋明之不足。從而，
    原裁定認相對人已就請求及假處分之原因為相當釋明，並已
    陳明願供擔保，以補釋明之不足，因准相對人供擔保後，為
    如原裁定主文第1項所示假處分，並無不合。
三、抗告意旨雖以：系爭買賣契約書之標的物，係抗告人等4人
    之土地被徵收後，將來向徵收機關申請發給可配回之抵價地
    之權利，而非系爭土地，故相對人對抗告人等4人並無直接
    請求移轉系爭土地所有權之權利，是其請求移轉系爭土地之
    請求權既不存在，自不得聲請就系爭土地為假處分；又伊僅
    為系爭土地之共有人之一，雖共有人葉文錡曾以存證信函主
    張共有人葉銘雄之部分係無權代理，惟伊從未表示欲毀約之
    意思，且系爭買賣契約是否有效，尚在法院繫屬中，是相對
    人以其日後有不能強制執行或甚難執行之虞而聲請假處分，
    實屬違法；又相對人僅提出土地登記謄本、不動產買賣契約
    書影本及支票影本等件即認為已有相當釋明，亦屬錯誤云云
    。惟查：
  1.按假處分為保全強制執行方法之一種，苟合於假處分條件，
    並經債權人釋明假處分之原因存在，法院即得為假處分之裁
    判，至債權人聲請假處分所主張之權利，債務人對之有所爭
    執者，應於現在或將來有訴訟繫屬時，請求法院為本案之判
    決，以資解決，尚非聲請假處分時，先應解決之問題（最高
    院20年抗字第5號、69年台抗字第72號判例參照）。本件兩
    造間是否有系爭買賣契約關係存在，或系爭買賣契約書之買
    賣標的物是否為系爭土地，乃屬實體上理由，應待本案訴訟
    予以解決，尚非假處分程序所應審究。
  2.次按當事人對於在第一審已提出之攻擊或防禦方法，得在第
    二審為補充，民事訴訟法第447條第1項第3款定有明文，而
    上開規定，依同法第495條之1第1項規定，並準用於抗告程
    序。查相對人既已在本院補充陳述：抗告人就其未依約交付
    系爭土地所有權狀、身分證影本及授權書等文件之事實既不
    爭執，已足證明抗告人已意圖毀約，且第三人葉炎松就其所
    有系爭土地所有權應有部分77789/155581，已於97年5月26
    日辦畢移轉登記予第三人葉銘雄，亦足證明抗告人等4人有
    脫產之虞等語，並提出土地登記簿謄本為證（見本院卷23頁
    ），依上開說明，足認相對人已就假處分之原因為相當釋明
    。
  3.綜上所述，抗告人執前詞指摘原裁定不當，聲明廢棄，為無
    理由，應予駁回。
四、惟查，法院定擔保金額而為准許假處分之裁定者，該項擔保
    係備供債務人因假處分所受損害之賠償，其數額應依標的物
    受假處分後，債務人不能利用或處分該標的物所受之損害額
    ，或因供擔保所受之損害額定之 (最高法院63年台抗字第
    142 號判例參照)。經斟酌系爭買賣契約書所約定之買賣標
    的物，原為新竹市○○段150、153、153-1、153-2地號土地
    4筆，面積共1813.78平方公尺，買賣總價金為1億5,505萬元
    ，嗣抗告人等4人所受分配之系爭土地，因未將上開同所150
    地號土地劃入，故系爭土地面積僅為1555.81平方公尺，占
    原訂買賣標的物面積0.86(其計算式為：1555.81÷1813.78
    ＝0.86，千分位以下四捨五入)，依此比例計算，系爭土地
    之買賣價金應為1億3,334萬3,000元 (其計算式為：1億
    5,505萬元×0.86＝1億3,334萬3,000元)，抗告人所有系爭
    土地所有權應有部分38896/155581之買賣價金應為3,333萬
    6,393元 (其計算式為：1億3,334萬3,000元×38896÷15558
    1＝3,333萬6,393元，元以下四捨五入，下同)。而抗告人因
    本件假處分所受之損害，乃係其無法及時利用或處分其所有
    系爭土地所有權應有部分之利益，換言之，即係其無法及時
    取得上開土地所有權應有部分變價之利息損失，以兩造間之
    本案訴訟期間預估為4年又4個月 (即以各級法院辦案期限為
    據，第一審為1年又4個月，第二審為2年，第三審為1年，共
    計4年又4個月)估算抗告人因其所有系爭土地所有權應有部
    分被假處分所受之損害約為722萬2,885元 (其計算式為：
    3,333萬6,393元×5%×13/3＝722萬2,885元)，因認原裁定
    主文第一項所命相對人提供之擔保金應提高為如主文第二項
    所示 (最高法院32年抗字第738號判例參照)。
六、爰依民事訴訟法第495之1第1項、第449條第1項、第95條、
    第78條，裁定如主文。
中    華    民    國    97    年    6     月    30    日
                        審判長法  官  林鄉誠
                              法  官  梁玉芬
                              法  官  許紋華
正本係照原本作成。
如不服本裁定，應於收受送達後10日內向本院提出抗告狀，並應
繳納抗告費新台幣1000元。
中    華    民    國    97    年    7    月      1    日
                              書記官  潘大鵬


司法院資訊處製作；財團法人民間司法改革基金會備份。
